臺灣臺東地方法院刑事裁定　　　　　　　　　　　　　九十四年度金重訴字第一號
　　公　訴　人　臺灣臺東地方法院檢察署檢察官
　　被　　　告　乙○○
　　選任辯護人　丁中原　律師
　　　　　　　　蘇建榮　律師
右列被告因背信等案件，經檢察官提起公訴（九十四年度偵字第五○八、五一五、七
六九、一一○二、一三四七號），本院於民國九十四年六月二十四日裁定，並補製作
裁定書如左：
    主  文
乙○○交保新臺幣壹仟萬元。
    理  由
一、按被告經法官訊問後，認為犯罪嫌疑重大，須有(一)逃亡或有事實足認為有逃亡之
    虞者。(二)有事實足認為有湮滅、偽造、變造證據或勾串共犯或證人之虞者。(三)所
    犯為死刑、無期徒刑或最輕本刑為五年以上有期徒刑之罪者等三款情形之一，且
    非予羈押，顯難進行追訴、審判或執行者，始得羈押之。刑事訴訟法第一百零一
    條第一項規定定甚明。次按刑事訴訟法第七十六條第三款所謂「有事實足認為有
    勾串證人之虞者」，自應依具體事實客觀認定，惟此事實並非串證之事實，而為
    有串證之虞之事實。因此，應就案件進行情形及所舉證人與被告之關係等因素被
    告是否有此等行為之虞，綜合以觀，決定是否有串證之可虞。又被告犯罪嫌疑重
    大而有逃亡之虞者，依刑事訴訟法第六十六條、第四十二條第一款（即現行法第
    一百零一條第一項第一款），固得予以羈押，然所謂有逃亡之虞，必須事實上足
    認被告釋放後確有逃亡之危險，並非漫無限制，祇須被告犯罪嫌疑重大，均可視
    為有逃亡之虞，而概予羈押（最高法院二十三年抗字第一○六號判例意旨參照）
    。經查：
  (一)關於被告犯罪嫌疑重大部分：
    被告於八十三年至八十五年間擔任臺東區中小企業銀行（以下簡稱臺東企銀）董
    事長期間，其所屬家族企業富隆開發、富生國際、中經國際、福壽建設、臺灣土
    地重劃等公司，及其親友庚○○（即游川衷）、戴淑卿等人確實向臺東企銀辦理
    抵押貸款金額，且自八十七年、八十八年後前開各筆貸款均未按期繳納本息，已
    成逾放呆帳等情，固為被告所不爭，並經共犯丁○○、庚○○、甲○○、己○○
    、戴淑卿、稽國忠、丙○○等人證述屬實，然其中相關貸款之核放過程中是否確
    有徵信不實及被告有無擅用權限貸放等有關被告涉嫌背信之構成要件事實，已據
    本院於民國九十四年四月十三日就受理檢察官聲請羈押被告案件，在裁定理由中
    特予指明猶有續行調查之餘地，此有本院九十四年度聲羈字第三二號裁定在卷可
    按。惟觀之本案檢察官起訴書所列之證據方法，尚不足認檢察官就前開構成要件
    事實，已善盡舉證之責任，此部分罪嫌自難認為重大。但就涉嫌違反商業會計法
    部分，被告雖否認犯罪，惟因有共犯丁○○、甲○○等人在偵查中供述及證人戊
    ○○等人之證詞，並有資金傳票等可資佐證，應認被告此部分罪嫌仍屬重大，惟
    此罪名並非最輕本刑五年以上有期徒刑之罪。
  (二)本案被告是否有勾串共犯、證人之虞部分：
    檢察官於偵查中固以資金流向詳情待查，恐被告會與共犯就資金流向加以勾串甚
    或另行偽造借貸、買賣契約，及被告為探查偵查情形，特為相關共犯聘請律師為
    由，聲請羈押被告，並經臺灣高等法院花蓮分院准許在案；然而，本件檢察官既
    以事證明確，足認被告涉嫌重大而提起公訴，且上開共犯均業經檢察官傳喚到案
    ，並以證人身分訊問及命具結證述在卷，又相關資金流向有銀行支入出傳票可查
    ，檢察官亦已指揮調查人員影印相關憑據附卷可稽，已難有勾串之虞。又現行刑
    事訴訟法既設有交互詰問制度，正可利用交互比對證人等前後供述以利發現矛盾
    之處，並發現真實，此與偵查中檢察官本無證據狀況下，為防止證據蒐集困難，
    因認若有事實足認有湮滅、偽造、變造證據或勾串共犯或證人之虞，所為羈押事
    由之聲請，自難相提併論。
  (三)至被告是否有逃亡之虞部分：
    被告現雖有二件刑事案件分別繫屬於臺灣臺北地方法院及臺灣高等法院，其中違
    反證券交易法案件，經臺灣臺北地方法院於九十年十一月二十八日判處有期徒刑
    四年，併科罰金一千萬元，檢察官以被告恐有逃亡之虞，固不無可能，然上開案
    件均尚未確定，已難以之推論其係待罪執行之人，否則有違無罪推定原則，且前
    揭違反證券交易法案件所處之刑期不可謂不重，然迄今三年有餘，並未見被告有
    任何企圖逃亡以卸刑責之跡象，至臺東企銀貸款債務，更溯自八十七年底、八十
    八年初，迄今雖已成逾放呆帳，但被告亦未有逃亡以規避債務之行徑，故並無法
    執此遽認被告必有棄保逃亡的可能。又羈押並非防止被告逃亡之唯一手段，而偵
    查中檢察官對被告所為限制出境、出海之命令，本院亦函請相關機關仍繼續予以
    限制，其效力依然存在，且行政機關就被告之監控、或海防巡邏之執行等，均可
    達到上開目的。
三、綜上所述，本件檢察官所起訴被告之罪名均非最輕本刑五年以上有期徒刑之罪，
    本院審酌前開羈押要件，除有關被告逃亡之虞事由外，其餘均並不構成羈押被告
    的事由，然本院審酌檢察官所述被告可能逃亡之事由，認命具保及對被告所為限
    制出境、出海之行政管制，即可達到上開目的，而就保證金額之酌定，爰考量被
    告之社經地位、犯罪情節、及被訴罪名若成立時所可能面臨刑度等情狀，乃准予
    以新臺幣一千萬元具保。
四、依刑事訴訟法第二百二十條，裁定如主文。
中      華      民      國    九十四    年      七      月      六      日
                                  臺灣臺東地方法院刑事第三庭
                                      審判長法  官  楊力進
                                            法  官  呂煜仁
                                            法  官  范乃中
右正本證明與原本無異。
如不服本裁定，應於送達後五日內，向本院提出抗告狀。
                                            書記官  張夜明
中      華      民      國    九十四    年      七      月      六      日
